【裁判字號】    95,易緝,140
【裁判日期】    951110
【裁判案由】    詐欺
【裁判全文】
臺灣板橋地方法院刑事判決             95年度易緝字第140號
公  訴  人  臺灣板橋地方法院檢察署檢察官
被      告  甲○○
                    （現
上列被告因詐欺案件，經檢察官提起公訴（89年度偵字第10570
號、第11235 號）暨移送併案審理（臺灣臺北地方法院檢察署89
年度偵字第3040號、臺灣桃園地方法院檢察署89年度偵字第1166
4 號），被告於本院準備程序進行中就被訴事實與併辦事實為有
罪之陳述，經本院合議庭裁定由受命法官獨任進行簡式審判程序
，並判決如下：
    主  文
甲○○共同連續意圖為自己不法之所有，以詐術使人將本人之物
交付，處有期徒刑拾壹月。
    事  實
一、甲○○為華信商業銀行股份有限公司（以下簡稱華信商銀）
    、美商美國商業銀行國家信託儲蓄股份有限公司台北分公司
   （ 以下簡稱美國銀行，該銀行業於民國88年9 月27日將因信
    用卡合約等所發生之債權等概括移轉予荷商荷蘭銀行股份有
    限公司台北分公司【以下簡稱荷蘭銀行】）所發行之信用卡
    與臺灣美國運通國際股份有限公司信用卡（以下簡稱美國運
    通卡）及富邦商業銀行等多家銀行之使用人（卡號分別為
    0000000000000000、0000000000000000、000000000000000
    、0000000000000000 ） ，嗣其因未繳交簽帳消費金額致陸
    續遭各該銀行停止使用信用卡（甲○○在上開美國銀行信用
    卡部分，已於88年7 月27日起強制停卡；在前開富邦商業銀
    行之信用卡部分，已於88年9 月1 日起強制停卡），致無經
    濟能力償還銀行簽帳債務，乃經由報紙上所刊登「超刷可借
    」之廣告而與年籍姓名不詳之劉姓成年人取得聯絡後，即與
    該劉姓成年人及年籍身分不詳之「許哲銘」成年男子共同基
    於意圖為自己不法所有之概括犯意聯絡，自88年10月2 日起
    至89年1 月31日止（即如附表編號壹至肆所示之日期），連
    續由該劉姓人士為甲○○購買至香港、泰國等地之當日來回
    機票後，隨後由該劉姓男子帶甲○○至桃園中正國際機場（
    現已更名為桃園國際機場）相偕搭乘日航、或泰航飛機，利
    用飛航途中信用卡交易時，空服人員無法查證信用卡、運通
    卡使用狀況與發卡銀行確認授權號碼之漏洞，由甲○○在飛
    機上以前開已遭強制停卡使用之信用卡、運通卡簽帳刷卡購
    買香奈兒化妝品、ＸＯ洋酒等物品，使不知情之空服人員陷
    於錯誤，誤認該信用卡、運通卡交易情形正常而同意其以簽
    帳消費，並交付甲○○所購買如附表編號壹至肆所示款項之
    上開免稅物品（共詐欺財物之價值金額高達新台幣（下同）
    12 8萬8 仟1 佰19元），嗣甲○○於詐騙得手後則由該劉姓
    成年人帶至劉姓成年人與「許哲銘」共同在香港所安排之一
    家不詳名稱旅館，再由甲○○將所詐購之物品交予該「許哲
    銘」男子，供轉售牟利；嗣由該劉姓成年人依甲○○所詐購
    前揭免稅商品價格之四成扣除飛機票價後，將折換款項交予
    甲○○以為報酬（甲○○刷卡簽帳消費之時間、航班及金額
    均詳如附表所示），嗣經發卡銀行追償無著，至此始知受騙
    ；嗣經前開發卡銀行發覺報警訴究後，始循線查獲。
二、案經華信商銀訴由台灣台北地方法院檢察署檢察官呈請台灣
    高等法院檢察署檢察長核轉臺灣板橋地方法院檢察署及荷商
    荷蘭銀行股份有限公司臺北分公司訴由同署檢察官偵查起訴
    暨移送併案審理（臺灣臺北地方法院檢察署89年度偵字第
    3040號、臺灣桃園地方法院檢察署89年度偵字第11664 號）
    。
    理  由
一、上開事實業據被告甲○○於偵查中、本院前審、本院調查及
    審理中供承不諱（臺灣板橋地方法院檢察署89年度偵字第10
    570 號偵查卷第29頁背面、第30頁；本院89年度易字第2780
    號刑事卷宗第25頁、26頁；第74頁至第78頁；第103 頁至第
    106 頁；第140 頁至第141 頁；本院卷第18頁、第46頁至第
    47頁；第52頁至第63頁）；復經告訴人華信商銀之代理人林
    厚沖於偵查中指訴、被害人富邦銀行信用卡部風險管理組經
    辦人王信升於88年11月25日、89年4 月12日在內政部警政署
    外事警官隊調查時之指述等各在卷明確（臺灣臺北地方法院
    檢察署88年度偵字第27114 號偵查卷第41頁至第47頁；同署
    89 年 度偵字第3040號偵查卷外附內政部警政署外事警官隊
    刑案偵查卷宗影本第42頁背面至第44頁；臺灣桃園地方法院
    檢察署89年度偵字第11664 號偵查卷影本第18頁、20頁）；
    又被告甲○○在上開美國銀行信用卡部分，已於88年7 月27
    日起強制停卡；在前開富邦商業銀行之信用卡部分，已於88
    年9 月1 日起強制停卡各等情，業據上開荷蘭銀行風險管理
    部辦事員蔡佩君、富邦商業銀行信用卡部風險管理組經辦人
    王信升等人各於外事警官隊調查時指述在卷（上開外附內政
    部警政署外事警官隊刑案偵查卷宗影本第32頁、第43頁背面
    ）。
二、被告甲○○以前開銀行業經強制停卡使用之上開信用卡、運
    通卡在上開事實欄第一段所述之時段，在搭乘之飛機上簽帳
    刷卡購買香奈兒化妝品、ＸＯ洋酒等物品，藉以詐欺取財等
    犯行，有下列證據可資佐證：
1、華信商銀告訴狀1 紙、航空公司消費明細簡表、華信商銀信
   用卡客戶帳單資料明細表、被告甲○○入出境資料各在卷足
   憑（臺灣臺北地方法院檢察署88年度偵字第27114 號偵查卷
   第1頁至第2 頁、第51頁至第55頁）。
2、臺灣美國運通國際股份有限公司函、美國運通卡月結單、荷
   商荷蘭銀行函、荷蘭銀行歷史帳單彙總查詢單在卷（臺灣板
   橋地方法院檢察署89年度偵字第10570 號偵查卷第9 頁、13
   頁、第19頁至第26頁；第31頁至第37頁）。
3、荷商荷蘭銀行股份有限公司臺北分公司告訴狀、詐欺消費明
   細表在卷（臺灣板橋地方法院檢察署89年度偵字第11235 號
   偵查卷第1 頁至第3 頁、第8 頁）。
4、荷商荷蘭銀行股份有限公司臺北分公司函附被告甲○○消費
   明細表、荷蘭銀行歷史帳單彙總查詢單；富邦商業銀行信用
   卡部函附被告甲○○停卡後消費明細、被告甲○○國人入出
   境端末查詢報表等各在卷可稽（本院89年度易字第2780號刑
   事卷宗第32頁至第39頁；第46 頁 至第47頁；第63頁背面至
   第65頁）。
5、被告甲○○停卡後在富邦商業銀行之消費明細表1 紙在卷可
   證（臺灣桃園地方法院檢察署89年度偵字第11664 號偵查卷
   影本第24頁）。
三、綜上所述，本件事證明確，被告連續詐欺取財犯行應堪認定
    。
四、查被告行為後，刑法業於94年2 月2 日修正公布，95年7 月
    1 日起施行，其中與本件有關部分之刑法第2 條、第28條、
    第56條均業已修正。按「行為後法律有變更者，適用行為時
    之法律，但行為後之法律有利於行為人者，適用最有利於行
    為人之法律」，修正後刑法第2 條第1 項定有明文。此條規
    定係規範行為後法律變更所生新舊法比較適用之準據法，本
    身尚無新舊法比較之問題，於新法施行後，應一律適用新法
    第2 條第1 項之規定，為「從舊從輕」之比較，先予敘明，
    再按本次法律變更，比較時應就罪刑有關之共犯、未遂犯、
    想像競合犯、牽連犯、連續犯、結合犯，以及累犯加重、自
    首減輕暨其他法定加減原因（如身分加減）與加減例等一切
    情形，綜其全部罪刑之結果而為比較（最高法院95年5 月23
    日95年度第8 次刑事庭會議決議參照）。茲就
    本件新舊法比較結果敘述如下：
（一）、被告行為後，刑法第56條連續犯之規定，業於94年2 月
        2 日修正公布刪除，並於95年7 月1 日施行，則被告之
        犯行，因行為後新法業已刪除連續犯之規定，此刪除雖
        非犯罪構成要件之變更，但顯已影響行為人刑罰之法律
        效果，自屬法律有變更，依新法第2 條第1 項規定，比
        較新、舊法之結果，仍應適用較有利被告之行為時即舊
        法論以連續犯。
（二）、查修正前刑法第28條規定：「二人以上共同實施犯罪之
        行為者，皆為正犯。」，修正後刑法第28條規定：「二
        人以上共同實行犯罪之行為者，皆為正犯。」。修正後
        刑法第28條規定之共同正犯，基於個人責任原則及法治
        國人權保障，限於直接從事構成犯罪事實之行為者（含
        共謀共同正犯），排除「陰謀共同正犯」及「預備共同
        正犯」之類型，是修正後之共同正犯之可罰性要件之範
        圍業已限縮，應以修正後之規定較有利於行為人，惟被
        告既係直接從事構成犯罪事實之行為，且整體比較結果
        ，則修正前刑法第28條規定，對之亦無不利。
（三）、關於罰金刑，刑法分則編各罪所定罰金刑之貨幣單位原
        為銀元，修正前刑法第33條第5 款規定：「罰金：一元
        （銀元）以上。」，而依罰金罰鍰提高標準條例規定，
        就72年6 月26日前修正之刑法部分條文罰金數額提高二
        至十倍，其後修正者則不提高倍數，並依現行法規所定
        貨幣單位折算新臺幣條例規定，以銀元一元折算新臺幣
        三元。修正後刑法第33條第5 款規定：「罰金：新臺幣
        一千元以上，以百元計算之。」，刑法第33條第5 款所
        定罰金貨幣單位經修正為新臺幣後，刑法分則各罪所定
        罰金刑之貨幣單位亦應配合修正為新臺幣，為使刑法分
        則編各罪所定罰金之最高數額與刑法修正前趨於一致，
        乃增訂刑法施行法第1 條之1 ：「中華民國九十四年一
        月七日刑法修正施行後，刑法分則編所定罰金之貨幣單
        位為新臺幣。九十四年一月七日刑法修正時，刑法分則
        編未修正之條文定有罰金者，自九十四年一月七日刑法
        修正施行後，就其所定數額提高為三十倍。但七十二年
        六月二十六日至九十四年一月七日新增或修正之條文，
        就其所定數額提高為三倍。」。從而，刑法分則編各罪
        所定罰金刑之最高數額，於上開規定修正後並無不同，
        惟修正後刑法第33條第5 款所定罰金刑最低數額，較之
        修正前提高，自以修正前刑法第33條第5 款規定有利於
        被告。
（四）、綜上所述，依整體比較之結果，依修正後刑法第2 條第
        1 項前段之規定，適用行為時之舊法處斷。
五、按被告甲○○因未繳交簽帳消費金額致其上開銀行之信用卡
    、運通卡業經各該銀行停止使用，已如前述；顯見被告已無
    付款之意願及支付能力，詎其竟大量刷卡購買免稅商品，可
    見被告主觀上顯有意圖為自己不法所有之詐欺犯意至明。核
    被告甲○○所為，係犯刑法第339條第1項之詐欺取財罪。被
    告甲○○就所犯上開詐欺取財罪與前開劉姓成年男子及「許
    哲銘」間，互有犯意聯絡及行為分擔，均為共同正犯。被告
    所犯上開多次詐欺犯行，均時間緊接，犯罪構成要件相同，
    顯係基於概括犯意為之，應依修正前刑法第56條連續犯規定
    ，論以一罪，並加重其刑。又前開臺灣臺北地方法院檢察署
    89 年度偵字第3040號、臺灣桃園地方法院檢察署89年度偵
    字第11664移送被告併案審理部分，雖漏未審理，惟該移送
    併案漏未審理部分，因與前揭已起訴判決有罪之連續詐欺取
    財罪部分，有連續犯裁判上一罪之關係，為起訴效力所及，
    基於審判不可分之關係，本院自得一併審理，併予敘明。爰
    審酌被告正值青年，竟不思奮發向上，反而投機取巧，利用
    飛機上信用卡交易無法進行信用卡徵信之漏洞，以不正手段
    賺取財物，而連續為本件犯行，足生損害於信用卡交易安全
    之管理，且詐欺財物之價值金額共高達12 8萬8仟1佰19元，
    然被告並非主謀；查被告之前並無犯罪前科，此有台灣高等
    法院被告前案紀錄表在卷足憑；因被告於案發後並未與受害
    銀行達成民事和解賠償，惟被告於經本院通緝到案後，已於
    本院審理時坦承犯行，態度良好等一切情狀，量處如主文所
    示之刑，以示懲儆。
據上論斷，應依刑事訴訟法第299 條第1 項前段，第273 條之1
第1 項、刑法第2 條第1 項前段、修正前刑法第28條、修正前刑
法第56條、修正前刑法第33條第5 款、刑法第339 條第1 項，罰
金罰鍰提高標準條例第1 條前段，判決如主文。
本案經檢察官張誌洋到庭執行職務。
中    華    民    國    95    年    11    月    10    日
                刑事第五庭    法  官  陳坤地
上列正本證明與原本無異。
如不服本判決，應於判決送達後10日內向本院提出上訴狀。
                              書記官  李淑秋
中    華    民    國    95    年    11    月    13    日
附錄本案論罪科刑法條全文
中華民國刑法第339條：
（普通詐欺罪）
意圖為自己或第三人不法之所有，以詐術使人將本人或第三人之
物交付者，處5年以下有期徒刑、拘役或科或併科1千元以下罰金
。
以前項方法得財產上不法之利益或使第三人得之者，亦同。
前二項之未遂犯罰之。


司法院資訊處製作；財團法人民間司法改革基金會備份。
